臺灣高雄地方法院民事判決　九十二年度訴字第二三九○號
　　原　　　告　　乙○○
　　訴訟代理人　　柯尊仁律師
　　複　代理人　　黃偉欽律師
　　被　　　告　　甲○○
　　訴訟代理人　　吳建勛律師
　　　　　　　　　游雪莉律師
　　　　　　　　　張清雄律師
右當事人間請求損害賠償事件，由本院刑事裁定移送前來（九十二年度附民字第二九
號），經於民國九十三年八月三十日言詞辯論終結，本院判決如下：
    主      文
被告應給付原告新臺幣玖拾玖萬壹仟參佰零柒元。
原告其餘之訴駁回。
訴訟費用由被告負擔。
本判決於原告勝訴部分以新臺幣參拾參萬元供擔保後得假執行，但被告如以新臺幣玖
拾玖萬壹仟參佰零柒元為原告預供擔保後，得免為假執行。
原告其餘假執行之聲請駁回。
    事實及理由
一、原告起訴主張：緣被告甲○○與訴外人蘇福清曾為男女朋友關係，於民國（下同
    ）九十一年五月三十一日上午五時四十五分許，駕駛車牌號碼２２０２─ＦＡ號
    自小客車，沿高雄市前金區○○○路北向南方向行駛，行經中山二路與玉竹一街
    口時，見其前男友蘇福清與女性友人乙○○於玉竹街口欲自東向西方向穿越中山
    二路時，竟萌生妒意，並基於殺人之未必故意，駕駛前開車輛於玉竹街之次一個
    街口迴轉後，即以時速約六、七十公里之高速，沿中山二路南向北方向朝原告乙
    ○○疾駛，並於中山二路與玉竹一街口，以上開自小客車車頭之左前方，直接撞
    擊當時已步行穿越中山二路至中央分隔島之乙○○身體左後方，致原告乙○○當
    場倒地昏迷並受有第二腰椎爆裂性骨折、頭部外傷併腦震盪、左側肱骨頸骨折及
    全身多處挫裂傷等傷害，嗣經送阮綜合醫院再轉送廣聖醫院救治後，原告乙○○
    始倖免於難。原告因本件車禍支出醫藥費用（含揹架）總計新台幣（下同）九萬
    一千三百零七元，另因本件傷害受有極大之痛苦，請求精神慰撫金九十九萬四千
    三百二十一元，合計被告應請求金額為一百零八萬五千六百二十八元，爰依侵權
    行為之法律關係，求為判決被告應給付原告一百零八萬五千六百二十八元，及自
    起訴狀繕本送達翌日起至清償日止，按年息百分之五計算之利息，並願供擔保請
    准宣告假執行。
二、被告則以：對於被告侵權行為不爭執，惟被告所為應屬過失傷害而非殺人未遂，
    本件刑事部份業已上訴第三審，刻由最高法院刑事庭審理中；又對於原告請求之
    醫療費用（含揹架）並不爭執。被告為國中肄業，案發時為舞廳上班小姐，名下
    有一自小客車及一戶公寓，二十一歲時與蘇福清未婚生子，需獨立扶養幼子洪錚
    翔，目前屬失業狀態，房屋貸款無法繳納等語，資為抗辯。
三、本件原告起訴主張被告於右揭時地駕駛自小客車撞傷原告，致原告需支出醫藥費
    等情固不爭執，惟以前揭情詞置辯。本件應審究者，被告應賠償金額為何？經查
    ：
  (一)原告主張被告前揭駕車撞及原告之行為，涉犯刑事殺人未遂罪，業經本院九十一
    年度訴字第三六○六號判處有期徒刑二年十月，復經被告上訴於台灣高等法院高
    雄分院九十二年度上訴字第一六二四號判決駁回被告上訴，為被告所不爭執，並
    有原告提出之診斷證明書、本院九十一年度訴字第三六○六號判決及台灣高等法
    院高雄分院九十二年度上訴字第一六二四號判決書、醫療費用收據等（以上均為
    影本）各一份在卷可憑。
  (二)雖被告辯稱係屬過失傷害之行為云云，惟右揭事實，業據原告於刑事案件之警訊
    、偵查、本院及上訴審理中指訴綦詳，核與目擊證人即蘇福清於偵查中證稱：「
    ˙˙˙她車子有閃了一下，她沒有意圖要撞我，但她速度很快，她從我後面繞過
    去，我回身看是否為被告，她就彎過去撞到乙○○，被告就停車，當時不是直行
    撞到乙○○」（見偵卷第十五頁背面），於本院證述：「當天清晨五、六點，我
    和乙○○在玉竹一街、中山二路口，由東往西，要過中山路，因為乙○○要過馬
    路先去開車，她走在我的右前方約五、六公尺，我看見一輛很像甲○○三菱白色
    的轎車在南下的下一個路口迴轉，開在內線車道，當我們走到中央分隔島附近時
    ，甲○○的車子有從我的外側閃過，接著就聽到撞擊聲，我轉過頭，她的車子就
    撞到乙○○身體的左側。我趕緊把乙○○抱起來，叫計程車一起到醫院，碰撞後
    甲○○有把車子停下來，因為我忙著救人，其他事情就沒注意，事後警察來處理
    現場情形我就不清楚。當時甲○○的車速大概六十公里左右，我不曉得他有沒有
    踩煞車，一般ＡＢＳ的車子煞車不會很大聲，甲○○的車子於撞擊後在路口二段
    分隔島中間馬上停下」等情大致相符（見本院刑事卷九十二年一月十四日筆錄）
    。
  (三)證人蘇福清於偵查中證稱：「˙˙˙可能被告認為我結交新歡，被告以前曾接到
    女生打來電話，她未問是誰就無故打我，只要我與女生講話，她就翻臉，我們分
    手後，她會在半夜打電話鬧我，她不認識乙○○，分手後，我還沒有女朋友，但
    是大家都認為我和告訴人是男女朋友，到醫院後，我告訴被告我和告訴人只是朋
    友，被告很懷疑我們之間只是朋友」等語（見刑事偵卷第三十二頁背面、第三十
    三頁正面），於本院證稱：「（甲○○是否知道你和乙○○的關係？）不知道，
    他們倆人先前並不認識。車禍發生後甲○○也有到醫院看乙○○，她到醫院見到
    我，第一句話就問我認不認識乙○○，還問有沒有關係˙˙˙」、「（當天凌晨
    和乙○○到哪裡？）舞廳，有碰到甲○○的朋友，他問我甲○○怎麼沒來，我跟
    她說和她已經分手了，但那個人我不認識」（見本院刑事卷第二十八頁至三十頁
    ）。依證人蘇福清之證述，被告雖與原告不認識，但被告與證人蘇福清分手，而
    原告於案發時又與蘇福清一前一後走在一起，為被告親眼看到，被告懷疑蘇福清
    與原告有交往而生妒意，是被告實有駕車故意追撞原告之動機。
  (四)另本件原告遭被告駕車撞擊之位置，係位於該路口中心線附近，此業據證人即員
    警楊清圳於本院刑事審理中證述在卷（見本院刑事九十二年五月十三日筆錄）；
    而被告駕駛之自小客車肇事後，已逾越路口中心線，並停靠於中央分隔島處，此
    亦有道路交通事故調查報告表一紙在卷可憑。再參以證人蘇福清證述：「她（指
    被告）迴轉後開最內側車道，接近我時，閃往右邊」（見本院九十一年十一月八
    日偵訊筆錄），及被告供述：「我有閃過蘇福清」（見本院九十一年十一月二十
    五日偵訊筆錄）等語，則被告若無衝撞原告之故意，既已自證人蘇福清之右側（
    後面）閃過，車子應當往右側即道路之外側繼續偏離，何以仍會在道路之中央位
    置靠近分隔島處撞擊走在證人蘇福清右前方之原告？蘇福清亦證稱：「被告的車
    子是從我的後面經過後再去撞到黃楚莤」等語（見原審九十二年一月十四日筆錄
    ），顯見被告係蓄意開車衝撞原告。
  (五)被告亦供稱當時的車速約時速六十至七十公里（見本院刑事卷九十一年十月十七
    日筆錄）等情，核與證人蘇福清證稱：被告當時速度很快之情節相符（見本院刑
    事卷九十一年九月二十日偵訊筆錄），被告既非毫無智識之人，當知以時速六、
    七十公里之高速衝撞原告，客觀上確實足以造成原告死亡之結果。且原告亦因此
    受有第二腰椎爆裂性骨折、頭部外傷併腦震盪、左側肱骨頸骨折及多處挫裂傷等
    處之傷害，有阮綜合醫院及廣聖醫院診斷證明書各一紙在卷足憑，足證原告所受
    傷害確實不輕。足見被告主觀上顯有不確定殺人之故意至為灼然。
    綜上所述，被告故意之侵權行為堪予認定。
四、按因故意或過失不法侵害他人之權利者，負損害賠償責任；不法侵害他人之身體
    或健康者，又無行為能力人或限制行為能力人，不法侵害他人之權利者，以行為
    時有識別能力為限，與其法定代理人連帶負損害賠償責任；對於被害人因此喪失
    或減少勞動能力或增加生活上之需要時，應負損害賠償責任；不法侵害他人健康
    者，被害人雖非財產上之損害，亦得請求賠償相當之金額；前項之規定，於不法
    侵害他人基於父、母、子、女或配偶關係之身分法益而情節重大者，被害人雖財
    產上之損害，亦得請求賠償相當之金額，民法第一百八十四條第一項前段、第一
    百八十七條第一項、第一百九十三條第一項及第一百九十五條第一項、第三項分
    別定有明文。查本件被告過失不法侵害原告之身體健康，致渠受有損害之事實，
    既經認定，則原告自得依上開規定，請求被告賠償其損害。爰就原告得請求之賠
    償項目及金額，分別審酌如後：
(一)、醫療費用部分：
    原告因本件被告侵權行為分別至阮綜合醫院、廣聖醫院、博正醫院、新高美醫院
    高雄醫學大學附設中和紀念醫院就診治療，分別支出醫療費用各為七萬三千一百
    八十八元、二千七百零九元、二百二十元、四千二百五十元及二千四百四十元，
    另支出揹架費用八千五百元，總計共支出醫療費用為九萬一千三百零七元（已扣
    除健保給付部分），業據其提出診斷證明書、醫療費用及購買揹架收據可憑，被
    告就其應賠償之上開醫療費用之金額均予以自認，自堪信原告該部份之主張為實
    在。
(二)、精神慰撫金：
    原告因系爭事故當場倒地昏迷並受有第二腰椎爆裂性骨折、頭部外傷併腦震盪、
    左側肱骨頸骨折及全身多處挫裂傷等傷害，嗣經送阮綜合醫院再轉送廣聖醫院救
    治後，始倖免於難，迄至九十二年六月間，仍因左肩活動受限無法負重物，腰椎
    有逐漸彎曲之傾向，目前無法久站，仍需作復健治療，且領有肢障手冊乙節，此
    有診斷證明書及殘障手冊等件在卷可憑，是其遭遇此等傷害，並因此殘廢，日後
    亦需不斷門診、復健，其精神所受痛苦自深，而原告正值青年，教育程度為高職
    畢業，與友人合夥從事服飾店經營，營業額每月約二十萬元，被告為國中肄業，
    案發時為舞廳小姐，兩造名下均有不動產，本院審酌兩造學歷、經濟狀況及原告
    所受損害程度等一切情狀，認其請求慰撫金以九十萬元尚屬適當。
(三)、至於原告於起訴狀陳明保留增加生活上需要以及因無法工作所失利益之請求，經
    本院於言詞辯論審理庭時向原告闡明是否請求該部份之損害，惟原告當庭陳明暫
    不於本件主張，併此敘明。
(四)、綜上所述，原告可請求之金額總計為九十九萬一千三百零七元。（計算式為
    91307+900000=991307）。
五、綜上所述，原告依侵權行為之法律關係，請求被告給付九十九萬一千三百零七元
    ，於法有據，應予准許，逾此部分之請求，則無理由，應予駁回。
六、兩造雖分別陳明願供擔保，聲請宣告假執行或免為假執行，爰酌定相當擔保就原
    告勝訴部分准許之，並就被告聲請免為假執行酌定相當之擔保金額，予以准許；
    至原告敗訴部分，其假執行之聲請，已失所附麗，應併予駁回。
七、本件判決之基礎已臻明確，兩造其餘之攻擊防禦方法及舉證，核與判決之結果無
    影響，即無一一審究之必要，併此敘明。
據上論結，本件原告之訴為一部有理由、一部無理由，依民事訴訟法第七十九條、第
三百九十條第二項、第三百九十二條，判決如主文。
中　　　華　　　民　　　國　　九十三　　年　　　八　　　月　　三十一　　日
                                  台灣高雄地方法院民事第五庭
~B法　　　官　郭慧珊
正本係照原本作成。
如不服本判決，應於送達後廿日內，向本院提出上訴狀並表明上訴理由，如於本判決
宣示後送達前提起上訴者，應於判決送達後十日內補提上訴理由書（須附繕本）。
中　　　華　　　民　　　國　　九十三　　年　　　八　　　月　　三十一　　日
~B法院書記官  董明惠
